臺灣高等法院刑事判決　　　　　　　　　　　　　　九十一年度上訴字第五三五號
　　上　訴　人　臺灣桃園地方法院檢察署檢察官
　　被　　　告　甲○○
右上訴人因被告違反槍砲彈藥刀械管制條例案件，不服臺灣桃園地方法院九十年度訴
字第一三五九號，中華民國九十年十月十一日第一審判決（起訴案號：臺灣桃園地方
法院檢察署八十九年度偵字第一０八五三號），提起上訴，本院判決如左：
    主  文
上訴駁回。
    理  由
一、本案經本院審理結果，認第一審判決以不能證明被告甲○○犯罪，對被告甲○○
    為無罪之諭知，核無不當，應予維持，並引用第一審判決書記載之證據及理由（
    如附件原審判決書）。
二、檢察官上訴意旨略以：同案被告林正光於偵查中矢口否認持有扣案槍、彈之犯行
    ，被告甲○○為助其脫罪，附和林正光之說詞，並將責任推給年籍不詳之「偉哲
    」，嗣經起訴後，甲○○又為免除自己罪責，始供出取得扣案槍、彈之經過。觀
    之被告於偵查中知所隱匿，審判中又能和盤供出而兩面取巧，顯見其對於取得槍
    、彈知之甚詳；再參以被告為該屋屋主，且曾取用攝影機，扣案槍、彈，已置於
    其管領之下，是其諉稱不知情云云，難以採信。至原審認定「林正光『若』在『
    老Ｋ』將前開攝影機交予被告，再將前開槍、彈置於攝影機之手提袋內，則被告
    『若』再無取用該攝影機，則其不知槍、彈置於前開攝影機之手提袋內，恆屬事
    理之常」等語。惟同案被告林正光既否認犯行，『老Ｋ』又無詳細年籍俾供傳訊
    ，則原審認定被告收受攝影機後，林正光才將扣案槍、彈置入袋中一節，似為假
    設之事實，尚乏認定之依據，綜上，原審諭知無罪，容有未洽等語。
三、經查：
（一）、按犯罪事實應依證據認定之，無證據不得推定其犯罪事實，不能證明被告犯
        罪者，應諭知無罪之判決，刑事訴訟法第一百五十四條、第三百零一條第一
        項分別定有明文。再告訴人之告訴，本以使被告受刑事訴追為目的，故其陳
        述是否與事實相符，自應調查其他證據，以資審認，苟其所為攻擊之詞，尚
        有瑕疵，則在此瑕疵未予究明以前，即不能遽採為斷罪之基礎（最高法院六
      十九年臺上字第一五三一號判例參照）。另按事實之認定，應憑證據，如未
        能發現相當證據，或證據不足以證明，自不能以推測或擬制之方法，為裁判
        基礎；且被告否認犯罪事實所持之辯解，縱屬不能成立，仍非有積極證據足
        以證明其犯罪行為，不能遽為有罪之認定，最高法院分別著有四十年臺上字
        第八六號判例、三十年度上字第一八三一號判例可資參照。
（二）、原審訊據被告甲○○雖承認伊是起獲非法改造具有殺傷力之手槍之處所之屋
        主，警察確於伊放置Ｖ８攝影機之手提袋中查得改造手槍一支，然堅決否認
        該手槍為其所持有；並辯稱：該手槍是一個現在正在新竹監獄服刑、叫「楊
        偉哲」之人所有的，是伊之同居人林正光以二萬元向「楊偉哲」購買的，是
        林正光置於伊之住處，然伊並不知道；至於拍攝Ｖ８攝影機則係伊要向一個
        綽號「老Ｋ」之人買該攝影機，所以才曾拿該攝影機試拍等語。
（三）、查，原審法院向台灣新竹監獄借受刑人「楊偉澤」（按五十八年一月八日生
        ，住桃園縣八德市榮友新村二一號，身分證統一編號：Ｚ00000000
        0號），於九十年九月廿四日原審法院訊問時，證人楊偉澤證稱：「（本案
        之改造手槍及五顆未具殺傷力之子彈）這批槍彈是我的，是我借給林正光的
        」、「是去年六月左右，我一個綽號『黑貓』（年籍姓名不詳）、住台中的
        友人（是一個男子），在我去台中他的住處（台中縣神岡鄉不詳地址）玩的
        時候，他拿給我的。我拿到之後就放在我八德市榮友新村二一號的住處。林
        正光是綽號「老Ｋ」介紹認識的，老Ｋ和我在（八十九年）七月間某一天去
        林正光中壢市○○○路○段三一二巷一二號一二樓九室的住處玩，我那一天
        有帶該批槍彈過去，林正光看到了就說槍怎麼那麼小，很好奇就向我借，我
        沒有看到他向我借了之後把槍彈放在何處。」（見原審卷第二五頁至第二七
        頁）。由是可見，被告辯稱前開改造手槍係林正光向實際姓名為「楊偉澤」
        之人所購買，確屬實在，況此情若非屬實，楊偉澤殊無在原審法院作證，自
        己負擔被追訴違反槍砲彈藥刀械管制條例罪責上身之危險，反求為本案被告
        脫罪之理。
（四）、再者，原審審理中請證人即查獲本案之警員于永維當庭播放警方所扣得之置
        於前開Ｖ８攝影機內之錄影帶，發現鏡頭中有一脫光上半身之男子、一穿著
      整齊之男子及被告三人，而被告正在向其中一人請教如何使用該錄影機，此
        有原審法院九十年九月廿四日之審理筆錄可稽（見原審卷第二六頁），可見
        被告辯稱伊係要向一個綽號「老Ｋ」之人買該攝影機之語，應屬實情。再參
        酌證人楊偉澤將前開、槍彈交予林正光之日期係在八十九年七月間，此與本
        案警方查獲之日期八十九年七月二十日甚為接近，林正光若在「老Ｋ」將前
        開攝影機交予被告後，林正光再將前開槍、彈置於前開攝影機之手提袋內，
        則被告若再無取用該攝影機，則其辯稱不知槍、彈置於前開攝影機之手提袋
        內，亦合乎經驗法則與論理法則。是被告所辯，應可採信。此外，復查無其
        他積極證據，足以證明被告有何公訴人所指犯行，依前開說明不能證明被告
        犯罪。
四、原判決以不能證明被告甲○○犯罪而為無罪之諭知，並無不合，檢察官上訴意旨
    仍執前詞指摘原判決不當，為無理由，應予駁回。
五、被告甲○○經合法傳喚，無正當理由不到庭，不待其陳述，逕行判決。
六、至楊偉澤是否涉有非法持有具殺傷力之改造手槍罪責自應由檢察官另案偵辦；又
    同案被告林正光雖已為檢察官處分不起訴確定，檢察官是否可因各關係人在原審
    之供述，認發現林正光非法持有具殺傷力之改造手槍之新事實、新證據，則應由
    檢察官依法處理。
據上論斷，應依刑事訴訟法第三百七十三條、第三百六十八條、第三百七十一條，判
決如主文。
本案經檢察官張啟彬到庭執行職務。
中      華      民      國    九十一    年      三      月    二十七    日
                                臺灣高等法院刑事第廿四庭
                                    審判長法  官  陳  貽  男
                                          法  官  陳  憲  裕
                                          法  官  王  炳  梁
右正本證明與原本無異。
檢察官如不服本判決應於收受送達後十日內向本院提出上訴書狀，其未述上訴之理由
者並得於提起上訴後十日內向本院補提理由書（均須按他造當事人之人數附繕本）。
被告不得上訴。
                                          書記官  潘  大  鵬
中    華    民    國     九十一   年      三        月      二十八      日
附件：
臺灣桃園地方法院刑事判決                          九十年度訴字第一三五九號
    公  訴  人  臺灣桃園地方法院檢察署檢察官
被      告  甲○○
右列被告因違反槍砲彈藥刀械管制條例案件，經檢察官提起公訴（八十九年度偵字第
一０八五三號），本院判決如左：
        主  文
甲○○無罪。
        理  由
一、公訴意旨略以：如附件起訴書所載，因認被告涉犯槍砲彈藥刀械管制條例第十一
    條第四項之罪嫌。
二、按犯罪事實應依證據認定之，無證據不得推定其犯罪事實，刑事訴訟法第一百五
    十四條定有明文。又認定不利於被告之事實，須依積極證據，苟積極證據不足為
    不利於被告事實之認定時，即應為有利於被告之認定，更不必有何有利之證據，
    最高法院三十年上字第八一六號著有判例可資參照。
三、經核公訴人認定被告右揭犯罪，無非係以被告甲○○係警方扣得本案非法改造之
    具有殺傷力之手槍之處所之屋主，其雖辯稱放置該手槍之Ｖ８攝影機之手提袋係
    「偉哲」拿至伊之住處寄放云云，然卻無法提供「偉哲」之年籍資料及聯絡方式
    ，況被告曾取用該攝影機拍攝，無從對放置Ｖ８攝影機之手提袋中藏放有改造手
    槍諉為不知，為其主要論據。訊據被告固承認警方確於伊之住處之放置Ｖ８攝影
    機之手提袋中查得改造手槍一支，然堅決否認該手槍為其所持有，辯稱：該手槍
    是一個現在正在新竹監獄服刑、叫「楊偉哲」之人所有的，是同案為警查獲之伊
    之同居人林正光以二萬元向「楊偉哲」購買的，是林正光置於伊之住處，然伊並
    不知道；至於拍攝Ｖ８攝影機則係伊要向一個綽號「老Ｋ」之人買該攝影機，所
    以才拿該攝影機試拍等語。經查：本院向台灣新竹監獄借提名為「楊偉澤」之受
    刑人，其於九十年九月廿四日接受本院訊問時證稱本案之改造手槍及五顆未具殺
    傷力之子彈確係伊借給林正光的，「是去年六月左右，我一個綽號『黑貓』（年
    籍姓名不詳）、住台中的友人（是一個男子），在我去台中他的住處（台中縣神
    岡鄉不祥址）玩的時候，他拿給我的。我拿到之後就放在我八德市榮友新村二一
    號的住處。林正光是綽號「老Ｋ」介紹認識的，老Ｋ和我在（八十九年）七月間
    某一天去林正光中壢市○○○路○段三一二巷一二號一二樓九室的住處去玩，我
    那一天有帶該批槍彈過去，林正光看到了就說槍怎麼那麼小，很好奇就向我借，
    我沒有看到他向我借了之後把槍彈放在何處。」。由此可見，被告辯稱前開改造
    手槍係林正光向實際姓名為楊偉澤之人所購買，確屬實在，況此情若非屬實，楊
    偉澤殊無在本院作證，猶自甘招攬罪責上身以求為本案被告脫罪之理（楊偉澤之
    非法持有具傷力之改造手槍罪責自應由檢察官另案偵辦，又偵查中之同案被告林
    正光雖已為檢察官處分不起訴確定，然既經本院審理發現其非法持有具殺傷力之
    改造手槍之新事實、新證據，檢察官亦允宜重起偵查程序，以求毋枉毋縱）。再
    者，本院當庭播放警方所扣得之置於前開Ｖ８攝影機內之錄影帶，發現鏡頭中有
    一脫光上半身之男子、一穿著整齊之男子及被告三人，而被告正在向其中一人請
    教如何使用該錄影機，此有本院九十年九月廿四日之審理筆錄可稽，可見被告辯
    稱伊係要向一個綽號「老Ｋ」之人買該攝影機之語，應屬非虛。審酌楊偉澤將前
    開、槍彈交予林正光之日期係在八十九年七月間，此與警方查獲之日期甚為接近
    ，林正光若在「老Ｋ」將前開攝影機交予被告後，再將前開槍、彈置於前開攝影
    機之手提袋內，則被告若再無取用該攝影機，則其不知槍、彈置於前開攝影機之
    手提袋內，恆屬事理之常。綜上，被告所辯之情應屬實在，此外，復查無其他積
    極證據，足以證明被告有何公訴人所指前開犯行，被告犯罪尚屬不能證明，衡諸
    首開法條及判例要旨，自應依法諭知無罪之判決。
據上論斷，應依刑事訴訟法第三百零一條第一項，判決如主文。
本案經檢察官郭靜文到庭執行職務
中      華      民      國      九十      年    十      月    十一      日
                                臺灣桃園地方法院刑事第一庭
                                      法  官    曾  雨  明
如不服本判決，應於判決送達後十日內向本院提出上訴狀( 應附繕本 )，上訴於
臺灣高等法院。
附件：
